【裁判字號】    90,訴,1047
【裁判日期】    920926
【裁判案由】    偽造文書等
【裁判全文】
臺灣臺北地方法院刑事判決                          九十年度訴字第一０四七號
    公  訴  人  臺灣臺北地方法院檢察署檢察官
    被      告  壬○○  男  四.
右列被告因偽造文書等案件，經檢察官聲請以簡易判決處刑（九十年度偵字第七０五
四、八六０八號）及移送併辦（九十一年度偵緝字第六五號、九十一年度偵字第二０
六０一號、九十二年度偵字第八九九五號），本院認不宜，改依通常程序審理，判決
如左：
    主  文
壬○○連續行使偽造私文書，足以生損害於他人，處有期徒刑拾月。如附表一至七所
示偽造之署押（註明沒收部分）均沒收之。
    事  實
一、壬○○未取得庚○○等人之同意，竟：
  (一)基於意圖為自己不法所有及行使偽造私文書之概括犯意，（１）於附表一所示時
    間，分別以其妹庚○○、前妻甲○○、辛○○、丁○○、癸○○、乙○○名義，
    向附表一所示中國信託商業銀行股份有限公司（以下簡稱中國信託）、匯通商業
    銀行股份有限公司（以下簡稱匯通銀行，嗣更名為國泰商業銀行股份有限公司）
    ，以申請恢復使用庚○○原申請停用之信用卡，及冒用甲○○、辛○○、丁○○
    、癸○○、乙○○名義申請信用卡，並在各該信用卡申請書上，偽造如附表一所
    示「甲○○」、「辛○○」、「丁○○」、「癸○○」、「乙○○」之簽名署押
    而偽造私文書，且持之向各該銀行行使，致使各該銀行陷於錯誤，而核發如附表
    一編號一至五所示之信用卡，至冒乙○○名義申請之信用卡，則因經銀行審核後
    未核發信用卡。（２）壬○○於取得上開信用卡後，分別於不詳時間，在台北市
    ○○街二十六號五樓住處，於各該信用卡背面，分別偽造如附表一編號一至五所
    示「庚○○」、「甲○○」、「辛○○」、「丁○○」、「癸○○」之簽名署押
    各一枚。（３）並承上行使偽造私文書及詐欺取財之概括犯意，連續於附表二
    至六（盜刷信用卡部分）所示時間，至各該特約商店，持庚○○、甲○○、辛○○、丁○○、癸○○信用卡刷卡消費，復在每次消費之簽帳單上偽造如附表二至
    六（盜刷信用卡部分）所示之簽名署押而偽造私文書，且持之交付各該特約商店
    店員以行使，致使店員均誤以為壬○○即為信用卡合法持卡人本人，而陷於錯誤
    ，分別交付附表二至六（盜刷信用卡部分）所示金額之財物；復基於詐欺自動
    付款設備之概括犯意，連續於附表二、四至六（預借現金部分）所示時間，持上
    開庚○○、辛○○、丁○○、癸○○信用卡，在各該地點之銀行自動櫃員機，將
    庚○○、辛○○、丁○○、癸○○信用卡插入並輸入密碼，使該銀行行員手足之
    自動櫃員機辨識系統陷於錯誤，以此不正方法，由自動付款設備預借現金，詐得
    附表二、四至六所示之金額；又基於詐欺得利之概括犯意，於附表三編號一所
    示時間，以語音轉帳自行扣款方式，以甲○○信用卡繳納如附表三編號一所示金
    額之電信費用，壬○○因此獲得免繳電信費用之不法利益。足以生損害於庚○○
    、甲○○、辛○○、丁○○、癸○○、乙○○，及如附表一至六所示各該特約商
    店、預借現金銀行及發卡銀行。
  (二)壬○○並同上行使偽造私文書、詐欺取財及詐欺得利之概括犯意，（１）於八十
    八年十二月二十三日，以庚○○名義，向中國信託申請簡易通信貸款，並在簡易
    信用貸款申請書及借據上，偽造「庚○○」之簽名署押各一枚而偽造私文書，且
    持之向中國信託行使，致中國信託誤以為確係庚○○申請，而陷於錯誤，核貸撥
    款新台幣（下同）十五萬元至庚○○帳戶，並以庚○○上開信用卡扣款繳付如附
    表二編號六、八所示金額之放款保險保費及提前撥款利息，壬○○因此取得保險
    及提前撥款之不法利益，並持金融卡在不詳時、地將十五萬元提領一空；（２）
    於八十九年十一月二十四日，以辛○○名義，向中國信託申請開戶，並在開戶申
    請書及印鑑卡上，偽造「辛○○」之簽名署押共三枚，及盜蓋「辛○○」之印章
    偽造印文共四枚而偽造私文書，另於八十九年十二月十四日，以辛○○名義，向
    中國信託申請簡易通信貸款，並在簡易信用貸款申請書及借據上，偽造「辛○○
    」之簽名署押各一枚而偽造私文書，且持之向中國信託行使，致中國信託誤以為
    確係辛○○申請開戶及貸款，而陷於錯誤，核貸撥款十五萬元至辛○○帳戶，並
    依約以辛○○於中國信託之信用卡扣款繳付明台產物保險股份有限公司信用放款
    保險保費金額五千七百元及提前撥款利息六百八十四元，壬○○因此取得保險及
    提前撥款之不法利益，並持金融卡在不詳時、地將十五萬元提領一空；足以生損
    害於庚○○、辛○○及中國信託。
  (三)壬○○以同上偽造私文書之犯意，於八十九年十一月四日，撥打第一商業銀行語
    音電話，向不知情之第一商業銀行人員，偽以戊○○名義，告知戊○○年籍身分
    資料、卡片種類、遺失時間及地點暨最近消費金額，利用該不知情之人員誤認戊○○遺失信用卡，旋透過語音電話連線授權中心即財金資訊股份有限公司，在所
    屬電腦以「Ｌ」符號為註記，表示停止戊○○所有第一商業銀行信用卡之各項交
    易，而予以掛失之用意，以偽造該電磁紀錄之準私文書，足以生損害於第一商業
    銀行、財金資訊股份有限公司對於信用卡管理之正確性及戊○○。
二、案經中國信託告訴暨台北市政府警察局信義分局報告台灣台北地方法院檢察署檢
    察官偵查起訴及移送併案審理。
    理  由
一、右揭事實，業據被告壬○○於警訊及偵審中坦承不諱，核與告訴人中國信託代理
    人丙○○、于立群於本院審理時，被害人甲○○於偵查中，辛○○、丁○○於警
    訊及偵查中，癸○○、乙○○於警訊時指述之情節相符，且據證人即第一商業銀
    行人員欒少昌證述明確，復有信用卡申請書、信用卡交易明細各五份、簡易通信
    貸款申請書及借據各二份、開戶申請書及印鑑卡各一份、中國信託商業銀行存摺
    歷史交易資料查詢、財團法人聯合信用卡處理中心九十一年五月十三日函、香港
    上海匯豐銀行有限公司台北分行九十一年五月六日函、上海商業儲蓄銀行九十一
    年六月十一日函、國泰商業銀行股份有限公司九十二年八月四日陳報狀暨辛○○
    名義簽帳單四紙、第一商業銀行總行九十一年五月六日函附卷可稽，足徵被告之
    自白確與事實相符。本件事證明確，被告犯行洵堪認定。
二、核被告所為，係犯刑法第二百十六條、第二百十條之行使偽造私文書罪、第二百
    十六條、第二百二十條第二項、第二百十條之行使偽造準私文書罪、第三百三十
    九條第一項之詐欺取財罪、同條第三項、第一項之詐欺取財未遂罪（乙○○部分
    ）、同條第二項之詐欺得利罪（起訴書漏引法條）、第三百三十九條之二第一項
    之以不正方法由自動付款設備取得他人之物罪（起訴書漏引法條）。被告偽造署
    押、盜蓋印文之行為係偽造私文書之部分行為，其偽造私文書後進而行使，偽造
    之低度行為應為行使之高度行為所吸收，均不另論罪。前開犯罪事實一(三)犯行，
    係被告利用不知情之銀行人員之行為，係間接正犯。被告先後多次行使偽造私文
    書犯行、多次詐欺取財（既遂、未遂）犯行、多次詐欺得利犯行、多次以不正方
    法由自動付款設備取得他人之物犯行均時間緊接，所犯均係犯罪構成要件相同之
    罪，顯皆係基於概括犯意為之，皆為連續犯，均應分別論以一罪（詐欺取財部分
    論既遂罪），並均依法加重其刑。被告所犯上開犯罪間，有方法結果之牽連關係
    ，應從一重之行使偽造私文書罪處斷。又被告冒用辛○○、丁○○、癸○○、乙○○名義申請信用卡，於取得辛○○、丁○○、癸○○信用卡後使用詐財，及冒
    用戊○○名義將戊○○之信用卡掛失止付部分雖未據公訴人起訴，然已經台灣台
    北地方法院檢察署以九十一年度偵緝字第六五號、九十一年度偵字第二０六０一
    號、九十二年度偵字第八九九五號移送併辦，本院認該部分事實與起訴事實有連
    續犯或牽連犯之裁判上一罪關係，為起訴效力所及，應併予審理。爰審酌被告犯
    罪之動機、目的、手段、犯罪所生之危害、犯罪後坦承犯行態度良好等一切情狀
    ，量處如主文所示之刑。如附表一至七所示偽造之署押（註明沒收部分），依刑
    法第二百十九條規定，均宣告沒收之；至其他偽造之署押已滅失，爰不予宣告沒
    收。
三、移送併辦意旨（九十年度偵字第四九０二號）另以：被告壬○○意圖為自己不法
    之所有，於八十九年七月間，向己○○偽稱因投資生意急需資金，而以十五張面
    額不等之支票，向己○○借得同額之支票十五紙，詎當己○○將交付予被告之支
    票兌現，供其提領一百四十萬元後，發現被告交付之支票均因存款不足而遭退票
    ，欲與被告協商，被告則不知去向，己○○始知受騙；因認此部份行為涉犯刑法
    第三百三十九條第一項之詐欺取財罪嫌。訊據被告否認有此部分犯行，辯稱：己○○收到貨款的客票，為了要軋錢，就先拿來給其，其再開票給他，並不是其欠
    己○○錢，因為己○○之前給其的票都沒兌現，是他先跳票，所以其也就跳票等
    語。經查，被告前揭詐欺取財有罪部分，係以偽造簽帳單、信用貸款申請書等文
    件持以行使，而詐得財物之方式，此部分依己○○指訴係被告需資金向其借票，
    二者方法不同，被告又否認此部分詐欺取財犯行，尚難認係基於概括犯意謂之，
    即與有罪部分無連續犯之裁判上一罪關係，本院無從併予審理，應由檢察官另行
    偵查，附此敘明。
據上論斷，應依刑事訴訟法第四百五十二條、第二百九十九條第一項前段，刑法第五
十六條、二百十六條、第二百二十條第二項、第二百十條、第三百三十九條第一項、
第二項、第三項、第三百三十九條之二第一項、第五十五條、第二百十九條，罰金罰
鍰提高標準條例第一條前段，判決如主文。
本案經檢察官黃立維到庭執行職務。
中      華      民      國    九十二    年      九      月    二十六    日
                                    臺灣臺北地方法院刑事第七庭
                                        法  官ˉ蕭 清 清
右正本證明與原本無異。
如不服本判決，應於判決送達後十日內向本院提出上訴狀（應抄附繕本）。告訴人或
被害人如對於本判決不服者，應具備理由請求檢察官上訴，其上訴期間之計算係以檢
察官收受判決正本之日期為準。
                                        書記官ˉ劉 麗 英
中      華      民      國    九十二    年      十      月      九      日
刑法第二百十六條行使第二百十條至第二百十五條之文書者，依偽造、變造文書或登
載不實事項或使登載不實事項之規定處斷。
刑法第二百二十條
在紙上或物品上之文字、符號、圖書、照像，依習慣或特約，足以為表示其用意之證
明者，關於本章及本章以外各罪，以文書論。
錄音、錄影或電磁紀錄，藉機器或電腦之處理所顯示之聲音、影像或符號，足以為表
示其用意之證明者亦同。
稱電磁紀錄，指以電子磁性或其他無法以人之知覺直接認識之方式所製成之紀錄，而
供電腦處理之用者。
刑法第二百十條
偽造、變造私文書，足以生損害於公眾或他人者，處五年以下有期徒刑。
刑法第三百三十九條
意圖為自己或第三人不法之所有，以詐術使人將本人或第三人之物交付者，處五年以
下有期徒刑、拘役或科或併科一千元以下罰金。
以前項方法得財產上不法之利益或使第三人得之者，亦同。
前二項之未遂犯罰之。
刑法第三百三十九條之二第一項
意圖為自己或第三人不法之所有，以不正方法由自動付款設備取得他人之物者，處三
年以下有期徒刑、拘役或一萬元以下罰金。


司法院資訊處製作；財團法人民間司法改革基金會備份。
